臺灣高等法院臺中分院刑事判決　　　 100年度上訴字第1765號
　　　　　　　　　　　　　　　　　 100年度上訴字第1766號
上　訴　人　臺灣臺中地方法院檢察署檢察官
被　　　告　陳宣佑
上列上訴人因被告偽造文書等案件，不服臺灣臺中地方法院中華
民國100年6月30日第一審判決（98年度訴字第3990號，起訴案號
：臺灣臺中地方法院檢察署98年度調偵字第491、492、493、494
、98年度偵字第23907號、98年度偵緝字第2265號號，暨追加起
訴案號：100年度偵字第6916號，及臺灣苗栗地方法院檢察署檢
察官移送併辦案號：99年度偵字第5584號），提起上訴，本院判
決如下：
    主  文
上訴駁回。
    事  實及理  由
一、本案經本院審理結果，認第一審判決認事用法及量刑均無不
    當，應予維持，並引用第一審判決書記載之事實、證據及理
    由（如附件）。
二、公訴人上訴意旨略以：
（一）按量刑之輕重，固屬事實審法院得依職權自由裁量之事項
      ，惟仍應受比例原則及公平原則之限制，否則其判決即非
      適法。蓋刑事審判旨在實現刑罰權之分配的正義，故法院
      對有罪之被告科刑，應符合上開罪刑相當之原則，使罰當
      其罪，以契合人民之法律感情（最高法院96年度臺上字第
      299號判決參照）。又現行刑法第51條第5款之修正理由略
      以：「…為兼顧數罪併罰與單純數罪之區別及刑罰衡平原
      則，本款對於有期徒刑合併定應執行之上限應予提高，爰
      酌予提高至30年，以資平衡」。故法院於定應執行刑時，
      對於越嚴重的利益侵害，即應處以越嚴苛之刑罰，始與犯
      罪行為人應負之責任相當，如所定之應執行刑偏低，無法
      反應重罪之不法內涵，即有裁量不當之違法。
（二）以本案而言，被告犯有原判決附表所載之行使偽造私文書
      罪，合計共25罪，被害人眾多，情節非輕。被告雖坦認犯
      行，惟迄今未與被害人等達成和解。且本件被告所為之25
      次犯行，宣告刑共計有期徒刑5年11月，是原審就被告主
      刑之應執行刑，應在有期徒刑3月以上、5年11月以下酌定
      。惟原審對被告僅判處有期徒刑1年4月之應執行刑，屬於
      極低度量刑（不及合計宣告刑之四分之一），雖不違法，
      但未正確適用「限制加重原則」之量刑原理，對被告給予
      過度之刑罰折扣，易讓被告啟僥倖之心，尚不足以收儆惕
      之效，請改諭知被告應執行刑有期徒刑2年，以期被告能
      徹底悔悟，為此難認原判決妥適，請撤銷原判決，另為適
      當之判決。
（三）綜上所述，原判決量刑尚嫌未洽，請將原判決撤銷，更為
      適當合法之判決。
三、按量刑之輕重，固屬事實審法院得依職權自由裁量之事項，
    惟仍應受比例原則及公平原則之限制，否則其判決即非適法
    。刑事審判旨在實現刑罰權分配的正義，故法院對有罪被告
    之科刑，應符合罪刑相當之原則，使輕重得宜，罰當其罪，
    以契合社會之法律感情，此所以刑法第五十七條明定科刑時
    應審酌一切情狀，尤應注意該條各款所列事項以為科刑輕重
    之標準（最高法院93年台上字第5073號判決意旨參照），又
    按「量刑之輕重，係屬事實審法院得依職權自由裁量之事項
    ，苟已斟酌刑法第57條各款所列情狀，而未逾越法定刑度，
    不得遽指為違法」（最高法院85年度臺上字第2699號裁判要
    旨參照）。又刑法第51條第5款規定數罪併罰，宣告多數有
    期徒刑時，應依刑法第51條第5款之規定，應於各刑中之最
    長期以上，各刑合併之刑期以下，定其應執行之刑期，但不
    得逾30年，係採限制加重主義，為其裁量之外部界限。刑法
    修正將連續犯、常業犯規定悉予刪除，考其立法目的，係基
    於刑法公平原則考量，杜絕僥倖犯罪心理，並避免鼓勵犯罪
    之誤解，乃改採一罪一罰。是定其刑期時，除仍應就各別刑
    罰規範之目的、輕重罪間體系之平衡、整體犯罪非難評價、
    各行為彼此間之偶發性、與被告前科之關聯性、各行為所侵
    害法益之專屬性或同一性、數罪對法益侵害之加重效應、罪
    數所反映之被告人格特性與犯罪傾向、社會對特定犯罪行為
    處罰之期待等，為綜合判斷外，尤須參酌上開實現刑罰公平
    性，以杜絕僥倖、減少犯罪之立法意旨，為妥適之裁量，倘
    違背此內部性界限，即屬權利濫用之違法。
四、本件原審量處被告共25罪，刑期總計5年11月，原審審酌被
    告冒用其他合法旅行業者之名義，與不諳國內法令相關規定
    之外配人士簽立身分證件代辦契約，使該等急於歸化為我國
    籍之外配人士誤信被告係有保障、可信賴之人，而委託被告
    代為辦理相關身分證文件，其行為誠屬可議，惟被告並非件
    件均未進行辦理（辦理進度如原審判決書附表所示），僅後
    來因故未能完成，顯示其當初僅係基於便宜行事之心態而為
    本件，加以被告於本案已坦承犯行，且事後確實曾積極進行
    與該等被害人調解之事項，有各該調解文書資料附卷可稽，
    惟被害人中部分因家庭、工作繁忙而無法前來進行調解，或
    有因已死亡、搬遷而不易追查之情形，最後未能竟其功，然
    亦徵其犯後態度尚可，惟其均未能與該等被害人達成調解，
    亦屬事實，再一併斟酌其犯罪之手段、智識程度、各次犯行
    所生之實際損害等一切情狀，分別對其量處如原審判決書附
    表編號1至25「所處刑度」欄所示之刑度，及定其應執行刑
    及易科罰金之折算標準。原審已依刑法第57條之規定為量刑
    ，並無不妥；且因本件被告所犯數罪，均係相同案情，罪質
    相同，各行為間有相當之重覆性，而非不同案件之各個偶發
    事件，其定應執行刑自應比不同質之數罪為輕，本院認為原
    審定應執行刑，已考量本件之數罪間關係，社會之對犯罪行
    為之懲罰之期待等因素，原審定應執行刑，亦屬適當，公訴
    人上訴意旨以本件定應執行刑過輕等語，指摘原判決不當，
    其上訴無理由，應予駁回。
四、據上論斷，應依刑事訴訟法第373條、第368條，判決如主文
    。
本案經檢察官朱介斌到庭執行職務。
中    華    民    國  100    年    10    月      6    日
              刑事第四庭  審判長法  官  洪  耀  宗
                                法  官  石  馨  文
                                法  官  林  清  鈞
以上正本證明與原本無異。
如不服本判決應於收受送達後10日內向本院提出上訴書狀，其未
敘述上訴理由者，並得於提起上訴後10日內向本院補提理由書（
均須按他造當事人之人數附繕本）「切勿逕送上級法院」。
                                書記官  胡  美  娟
中    華    民    國  100    年    10    月      6    日